【裁判字號】    94,交易,124
【裁判日期】    950117
【裁判案由】    公共危險等
【裁判全文】
臺灣臺南地方法院刑事判決             94年度交易字第124號
公  訴  人  臺灣臺南地方法院檢察署檢察官
被      告  乙○○
上列被告因公共危險等案件，經檢察官提起公訴（94年度偵字第
12678號），本院依簡式審判程序判決如下：
    主  文
乙○○服用酒類，不能安全駕駛動力交通工具而駕駛，累犯，處
有期徒刑參月，如易科罰金，以參佰元折算壹日；又偽造署押，
足以生損害於公眾及他人，累犯，處有期徒刑參月，如易科罰金
，以參佰元折算壹日，偽造之「甲○○」署押壹枚，沒收。應執
行有期徒刑伍月，如易科罰金，以參佰元折算壹日，偽造之「甲
○○」署押壹枚，沒收。
    事  實
一、乙○○前於民國90年7 月19日因竊盜案件，經本院以90年度
    易字第897號刑事判決判處有期徒刑10月確定，於91年7月22
    日執行完畢，嗣於94年9月8日凌晨1時許，駕駛車牌號碼502
    1-LV自小貨車前往臺南縣玉井途中，向某不知名檳榔攤購買
    啤酒1瓶沿途飲用，後駛至臺南縣新化鎮臺20線國8道路時，
    復再飲用蔘茸酒，其明知飲用上開酒類後，已達不能安全駕
    駛動力交通工具之程度，原應注意飲用酒類後其吐氣所含酒
    精濃度超過每公升0.25毫克者，不得駕車，以免影響公眾安
    全，仍貿然駕車，於同日凌晨1 時50分許，途經臺南縣新化
    鎮○○路14號前，不慎撞擊路旁路燈及對向護欄，除造成車
    頭毀損外，並因此受有腦震盪之傷害，嗣臺南縣警察局新化
    分局員警莊泰平據報趕往現場處理，並對乙○○實施酒精濃
    度測試，發現其吐氣所含酒精成份已達每公升0.43毫克，詎
    乙○○竟為脫免刑法公共危險罪刑罰及道路交通管理處罰條
    例之行政罰，竟在前開實施酒測之現場即署立臺南醫院新化
    分院，向到場處理之警員乙○○稱其名為「甲○○」，並基
    於偽造其弟「甲○○」署押之犯意，在酒精濃度測定紀錄表
    上，於表徵該張酒測單係對何人施作之受測人欄，表示以甲
    ○○本人簽名之意思，偽造「甲○○」之署押1 枚，足以生
    損害於潘建成及警察機關對於刑事案件、違反道路交通管理
    處罰條例案件偵查、舉發之正確性，嗣經員警將乙○○帶回
    臺南縣警察局新化分局核對身分證明文件時，始知其偽造署
    押之犯行。
二、案經臺南縣警察局新化分局報請臺灣臺南地方法院檢察署檢
    察官偵查起訴。
    理  由
一、程序方面─
  (一)按除被告所犯為死刑、無期徒刑、最輕本刑為3 年以上有期
    徒刑之罪或高等法院管轄第一審案件者外，於法院行準備程
    序進行中，被告先就被訴事實為有罪之陳述時，審判長得告
    知被告簡式審判程序之旨，並聽取當事人、代理人、辯護人
    及輔佐人之意見後，裁定進行簡式審判程序；且受命法官行
    準備程序，與法院或審判長有同一之權限，刑事訴訟法第27
    3條之1 第1 項及279條第2 項前段分別定有明文。本件被告
    乙○○所為係犯死刑、無期徒刑、最輕本刑為3 年以上有期
    徒刑以外之罪，其於準備程序中就被訴事實為有罪之陳述，
    經受命法官告知簡式審判程序之旨，並聽取公訴人、被告之
    意見後，本院認為適宜由受命法官獨任進行簡式審判程序。
  (二)簡式審判程序之證據調查，不受刑事訴訟法第159條第1項、
    第161條之2、第161條之3、第163條之1及第164條至第170條
    規定之限制，亦為同法第273條之2所明文。是此，證人甲○
    ○於警詢中之證述、刑法第185條之3案件測試觀察紀錄表、
    道路交通事故現場圖及道路交通事故調查報告表(一)、(二)，本
    院自可採為證據，先此敘明。
二、認定犯罪事實所憑證據及理由─
  (一)關於被訴刑法第185條之3之酒後駕車罪部分：
  1.被告於上述時間、地點飲用酒類，並已達不能安全駕駛動力
    交通工具之程度，仍駕駛上開自用小客車在道路上行駛之事
    實，業據被告於本院審理時坦承不諱（參本院95年1月3日準
    備程序及審判程序筆錄），並有道路交通事故現場圖、道路
    交通事故調查報告表(一)、(二)在卷可參（參警卷第7 頁至第10
    頁）。再被告為警查獲並測得吐氣所含酒精濃度為每公升0.
    43毫克，亦有卷附酒精濃度測試單可資證明（參警卷第11頁
    ）。
  2.按刑法第185條之3規定所謂「不能安全駕駛」，係抽象危險
    犯，並不以發生具體危險為必要，而對於呼氣酒精濃度已達
    每公升0.55毫克（0.55MG/L）以上者，肇事率為一般正常人
    之10倍，認為已達不能安全駕車之標準，此業經法務部88年
    5月18日以法88檢字第001669 號函告週知，應為絕對不能安
    全駕駛動力交通工具。且按就醫學文獻所知，酒精對人體造
    成之影響；於飲酒後吐氣所含酒精濃度達每公升0.25毫克（
    約合體內血液中酒精濃度50MG /DL或0.05％）時，屬於輕度
    中毒症狀，造成輕度協調功能降低；飲酒後吐氣所含酒精濃
    度達每公升0.5毫克時（約合體內血液中酒精濃度100或 0.1
    ％）時，屬於輕到中度中毒症狀，出現反應較慢、感覺減低
    、影響駕駛之狀況；於飲酒後吐氣所含酒精濃度達每公升 1
    毫克時，屬於中到重度中毒症狀，呈現步態不穩，噁心嘔吐
    ，精神混惑不清晰；又飲酒後1 小時許，其體內血液酒精濃
    度可達最高，飲酒1小時後，其體內之酒精濃度隨即消減，
    此有行政院國軍退除役官兵輔導委員會臺北榮民總醫院88年
    8月5日（88）北總內字第26868號函文及88年10月26日（88
    ）院賓文廉字第13407 號臺灣高等法院函附台北醫學院附設
    醫院精神科主任蔡尚穎「酒精對人體生理與行為之影響」一
    文可據。本案被告於肇事後，經警對其施以酒精濃度測試，
    其呼氣酒精濃度為每公升0.43毫克，有上開酒精濃度測定紀
    錄表可參。而被告係於94年9月8日凌晨1時許至1時50分許間
    起駛上路，並於1 時50分許發生交通事故，業據其於警詢中
    供明（參警卷第2 頁）。而其於肇事後經警對其實施吐氣所
    含酒精濃度測試之時間係同日凌晨2 時47分許，二者時間相
    隔介於1 時47分或57分間，而按人體內之酒精約95％很快經
    代謝機轉氧化為二氧化碳及水而排出體外，只有5％ 以原型
    由呼氣或腎臟排出，人體在喝酒後，約30分至120 分鐘後血
    液酒精濃度可達到尖峰，然後慢慢代謝排出體外，推算方式
    依據WIDMARK 研究，人體內血中酒精濃度每小時遞減10～20
    MG/DL及血液酒精濃度約為呼氣酒精濃度2000 倍之報告來計
    算乙節，亦有法務部法醫研究所93年1月13日法醫毒字第093
    0000052 號函敘明在卷可稽，則依上開血液中酒精濃度其消
    減速率以每小時遞減15MG/DL（15MG/DL除以1000為0.0015％
    ，再乘以5 為0.075MG/DL即為吐氣所含酒精濃度之數值）來
    加計反推，則被告於起駛上路時之吐氣所含酒精濃度應介於
    每公升0.50毫克至0.56毫克間，該數值超出法律所容許之每
    公升0.25毫克，且被告於發生本案交通事故，經警通知至警
    局應詢時，復發現被告訊問過程有「多語」一情，亦有上開
    刑法第185條之3案件測試觀察紀錄表載明可考（參警卷第12
    頁），顯見被告飲酒後駕駛自用小客車時，確已處於不能安
    全駕駛之狀態。故被告於上開時、地有酒後駕車之公共危險
    犯行，甚為明確。
  (二)關於被訴涉犯刑法第217條第1項偽造署押罪部分：
  1.被告於右揭時地，在臺南縣警察局新化分局道路交通事故當
    事人酒精測定紀錄表，偽造其弟「甲○○」之署押簽名1 枚
    之事實，業據被告於本院審理中供承不諱（參本院上開筆錄
    ），核與證人甲○○於警詢中證述情節相符（參警卷第5 頁
    至第6頁），復有上開紀錄表在卷可按（參警卷第11頁）。
  2.被告以「甲○○」之名義在前揭紀錄表簽名，足使員警誤將
    甲○○為犯罪嫌疑人進行調查，顯然足以生損害於警察機關
    偵查之正確性及「甲○○」本人，至為灼然。被告所犯偽造
    署押之犯行，同堪認定。
三、論罪科刑之理由─
  (一)核被告乙○○所為，係犯刑法第185條之3服用酒類，不能安
    全駕駛動力交通工具而駕駛罪，及同法第217條第1項偽造署
    押罪。所犯前開2 罪間，犯意各別，行為互異，應予分論併
    罰。
  (二)被告前於90年7月19日因竊盜案件，經本院以90年度易字第8
    97號刑事判決判處有期徒刑10月確定，於91年7 月22日執行
    完畢，有臺灣高等法院被告全國前案紀錄表及臺灣臺南地方
    法院檢察署刑案資料查註紀錄表各1 份在卷可參，其於執行
    完畢後5 年內再犯本件有期徒刑以上之罪，為累犯，均應依
    刑法第47條規定，加重其刑。
  (二)本院審酌被告酒後駕駛車輛於道路上行駛，對一般往來之公
    眾及駕駛人自身造成高度危險，又被告為圖逃避罰責，而冒
    用甲○○之名義，影響監理、警察機關之管理交通及偵查之
    正確性，及損害甲○○本人之權益，惟念其於本院審理中坦
    承全部犯行等一切情狀，爰分別量處如主文所示之刑，並定
    其應執行刑，及諭知易科罰金之折算標準。
  (四)被告於上開酒精濃度測定紀錄表所偽造「甲○○」署押1 枚
    ，係屬偽造之署押，應依刑法第219 條之規定，不問屬於犯
    人與否，併予宣告沒收。
四、適用之法律─
  (一)刑事訴訟法第299條第1項前段、第273條之1第1項。
  (二)刑法第185條之3、第217條第1項、第47條、第41第1項前段
    、第51條第5款、第219條。
  (三)罰金罰鍰提高標準條例第2條。
本案經檢察官丙○○到庭執行職務。
中    華    民    國    95    年    1     月    17    日
                  交通法庭  法  官  張維君
以上正本證明與原本無異。
如不服本判決，應於判決送達後10日內，向本院提出上訴狀（應
附繕本）。
                            書記官  陳志德
中    華    民    國    95    年    1     月    17    日
附錄本案論罪科刑法條：
刑法第185條之3：
  服用毒品、麻醉藥品、酒類或其他相類之物，不能安全駕駛動
  力交通工具而駕駛者，處1年以下有期徒刑、拘役或3萬元以下
  罰金。
刑法第217條第1項：
  偽造印章、印文或署押，足以生損害於公眾或他人者，處3年
  以下有期徒刑。


司法院資訊處製作；財團法人民間司法改革基金會備份。
